臺灣臺北地方法院刑事判決　　　　　　　　　　　　九十二年度易字第二四六九號
　　公　訴　人　臺灣臺北地方法院檢察署檢察官
　　被　　　告　甲○○　男　三.
右列被告因贓物等案件，經檢察官提起公訴（九十二年度偵字第二二五０一號），被
告於本院準備程序進行中，先就被訴事實為有罪之陳述，經本院合議庭裁定以簡式審
判程序審理，本院判決如左：
    主  文
甲○○收受贓物，處有期徒刑肆月，如易科罰金，以參佰元折算壹日，扣案變造乙○○駕駛執照上黏貼之「甲○○」照片壹張沒收；又行使偽造私文書，足以生損害於公
眾及他人，處有期徒刑肆月，如易科罰金，以參佰元折算壹日，如附表所示偽造之「
徐正治」簽名、指印，均沒收；應執行有期徒刑陸月，如易科罰金，以參佰元折算壹
日，扣案變造乙○○駕駛執照上黏貼之「甲○○」照片壹張、如附表所示偽造之「徐
正治」簽名、指印，均沒收。
    事  實
一、甲○○因涉犯偽造貨幣案件，經臺灣士林地方法院通緝在案，為避免為警查獲，
    遂與確實姓名年籍不詳之成年男子「林正發」共同基於變造特種文書之犯意聯絡
    ，由甲○○於民國九十二年十一月二日，在臺北縣三重市○○街十五巷二號五樓
    頂「林正發」之住處，將其照片交予「林正發」，再由「林正發」將於不詳時地
    侵占之乙○○遺失之大貨車駕駛執照上之乙○○照片撕下，換貼甲○○之照片而
    予以變造，並於九十二年十一月三日中午，在上開住處將變造完成之乙○○大貨
    車駕駛執照及「林正發」於不詳時地取得丙○○失竊之
    機車駕駛執照等物交付與甲○○，而甲○○明知該等證件均為來路不明之贓物，
    竟仍予以收受之。嗣於九十二年十一月四日凌晨零時三十五分，當甲○○行經臺
    北市○○區○○路及環河南路口時，因形跡可疑而為臺北市政府警察局保安警察
    大隊（下稱保安警察大隊）第五中隊員警曹公平及黃中夫盤檢，詎甲○○竟持該
    變造之乙○○駕駛執照交付予員警而行使之，均足生損害於警察機關維護治安行
    使職權之正確性、監理機關對駕駛執照製發管理之正確性及乙○○，惟經警察覺
    有異，遂經甲○○之同意，查看其隨身攜帶之手提包，而扣得偽造之千元紙幣二
    十六張（其所涉偽造貨幣罪嫌部分另行移送臺灣士林地方法院併案審理）及上開
    丙○○失竊之
    大隊第五中隊詢問，經警調閱乙○○之口卡後，因甲○○無法回答乙○○之相關
    身分資料，復另行起意，基於逃避追訴及刑罰之同一目的，遂冒用其兄徐正治之
    身分，向警謊稱其為徐正治，並接續在同意接受搜索書、搜索扣押筆錄、扣押物
    品目錄表、扣押物品收據、警訊筆錄、指認口卡片、權利告知書、保安警察大隊
    逮捕通知、錄音帶存放袋上偽造徐正治之簽名、並按捺指印於其上，表示係徐正
    治之指印，且冒用徐正治名義按捺指紋卡片（詳細偽造徐正治簽名、指印之數量
    如附表所示）。其中在保安警察大隊逮捕通知、同意接受搜索書上偽造徐正治簽
    名及指印，係表示已收受該逮捕通知及同意接受搜索之意思而偽造該私文書，偽
    造完成之後，並交付與員警收執存卷而行使之。復基於上開同一目的，於經移送
    至臺灣臺北地方法院檢察署之際，仍冒用徐正治之名義受訊，並在偵訊筆錄上偽
    造徐正治之簽名（偽造簽名數量如附表所示），經檢察官向臺灣臺北地方法院聲
    請羈押後，甲○○仍接續在本院訊問筆錄、送達證書上偽造徐正治之簽名、並按
    捺指印於其上，表示係徐正治之指印（偽造簽名、指印數量如附表所示），其中
    在本院送達證書上偽造徐正治簽名及指印，係表示已收受押票之意思而偽造該私
    文書，嗣後解送臺灣臺北看守所時，亦於身分單及刑事被告人相表上接續偽造徐
    正治之簽名、並按捺指印於其上，表示係徐正治之簽名及指印（偽造簽名、指印
    數量如附表所示），均足以生損害於徐正治及司法機關對於刑事案件被告管理之
    正確性。嗣於九十二年十一月十日，甲○○於其真實身分遭發覺前，自行書寫報
    告書自首，並表示願意接受裁判之意，始查知上情。
二、案經臺北市政府警察局萬華分局報請臺灣臺北地方法院檢察署檢察官偵查起訴，
    因被告於本院準備程序進行中，先就被訴事實為有罪之陳述，經裁定進行簡式審
    判程序。。
    理  由
一、訊據被告甲○○對於右揭事實坦承不諱，並據證人曹公平、黃中夫、徐正治、乙○○、丙○○證述在卷，復有臺北縣政府警察局新莊分局書函、刑案報案處理系
    統詳細資料、保安警察大隊贓物認領保管收據、保安警察大隊同意接受搜索書、
    搜索扣押筆錄、扣押物品目錄表、扣押物品收據、偵訊（調查）筆錄、指認口卡
    片、權利告知書、保安警察大隊逮捕通知、錄音帶存放袋、指紋卡片、臺灣臺北
    地方法院檢察署訊問筆錄、本院訊問筆錄、身分單及刑事被告人相表、被告書立
    之報告書、變造之乙○○大貨車駕駛執照一張附卷可稽，是本件事證已臻明確，
    被告犯行洵堪認定，應依法論科。
二、按被告在保安警察大隊同意接受搜索書之同意接受搜索人欄、扣押物品收據、逮
    捕通知之收受人欄及本院送達證書上偽造徐正治之署名、指印於其上，上開文書
    之內容即係分別表示本人同意接受搜索及已收受該通知、押票之意思，並持以交
    付，顯然於該文書之內容有所主張，俱屬刑法第二百十條之私文書，公訴意旨認
    觸犯刑法第二百十七條第一項之偽造署押罪，容有誤會，惟業經到庭之公訴人予
    以更正。又保安警察大隊扣押物品目錄表、權利告知書，係員警為證明究扣押何
    物及訊問程序確依刑事訴訟法規定而為，被告在其上偽造徐正治之署名、指印，
    尚無表示收受通知或表明為文書之意。是核被告所為，係犯刑法第三百四十九條
    第一項之收受贓物罪、第二百十六條、第二百十二條行使變造特種文書罪、第二
    百十六條、第二百十條行使偽造私文書罪。被告與真實姓名年籍不詳之成年男子
    「林正發」就變造特種文書之犯行，具有犯意聯絡及行為分擔，為共同正犯。被
    告偽造署押係偽造私文書之階段行為，偽造後復持以行使，其偽造私文書之低度
    行為經行使偽造私文書之高度行為所吸收，另被告變造特種文書之低度行為應為
    行使之高度行為所吸收，均不另論罪。又被告冒名應訊而先後在如附表所示之各
    文件上偽造署押及行使偽造私文書之行為，其先後各舉動，在時間及空間上均具
    有密切之關連性，且係侵害同一法益，無非係欲達同一逃避刑責目的之接續動作
    ，在主觀上顯係基於一貫之犯意，屬接續犯，公訴意旨認係連續犯，尚有未洽。
    被告收受贓物之目的在於行使變造之特種文書，所犯上開收受贓物及行使變造特
    種文書二罪，有方法結果之牽連關係，應從一重之收受贓物罪處斷。而被告上開
    收受贓物犯行與行使偽造私文書犯行，犯意個別，罪名互異，應予分論併罰。又
    被告於犯行使偽造私文書罪未發覺前自首而受裁判，此有被告書立之報告書在卷
    可證，應依法減輕其刑。爰審酌被告犯罪之動機、目的、手段、品行、智識程度
    、所生危害及犯罪後態度等一切情狀，分別量處如主文所示之刑，以示懲儆，並
    諭知應執行之刑及易科罰金之折算標準。
三、如附表所示偽造之徐正治簽名、指印，不問屬於何人所有，均依刑法第二百十九
    條沒收之。扣案變造乙○○駕駛執照上黏貼之甲○○照片一張，係被告所有供犯
    罪所用之物，業據被告供承在卷，應依刑法第三十八條第一項第二款之規定宣告
    沒收。
據上論斷，應依刑事訴訟法第二百七十三條之一、第二百九十九條第一項前段，刑法
第三百四十九條第一項、第二百十六條、第二百十條、第二百十二條、第五十五條、
第五十一條第五款、第六十二條前段、第四十一條第一項前段、第三十八條第一項第
二款、第二百十九條，罰金罰鍰提高標準條例第一條前段、第二條，判決如主文。
本案經檢察官呂建興到庭執行職務
中      華      民      國      九十三      年    一     月     七     日
                                      臺灣臺北地方法院刑事第十一庭
                                          法  官  陳容正
右正本證明與原本無異。
如不服本判決，應於判決送達後十日內，向本院提出上訴狀。
                                          書記官  彭雅慧
中      華      民      國      九十三      年     一     月     十二  日
附錄本案論罪科刑法條全文
刑法第二百十條
偽造、變造私文書，足以生損害於公眾或他人者，處五年以下有期徒刑。
刑法第二百十二條
偽造、變造護照、旅券、免許證、特許證及關於品行、能力服務或其他相類之證書、
介紹書，足以生損害於公眾或他人者，處一年以下有期徒刑、拘役或三百元以下罰金
。
刑法第二百十六條
行使第二百十條至第二百十五條之文書者，依偽造、變造文書或登載不實事項或使登
載不實事項之規定處斷。
刑法第三百四十九條第一項
收受贓物者，處三年以下有期徒刑、拘役或五百元以下罰金。
附表
  ┌──┬───────────┬─────────┬──────────┐
  │編號│文    件    名    稱  │偵查卷頁數        │偽造徐正治簽名、指印│
  ├──┼───────────┼─────────┼──────────┤
  │ 一 │臺北市政府保安警察大隊│九十二年度偵字第二│徐正治簽名一枚、指印│
  │    │同意接受搜索書        │二五０一號偵查卷第│三枚                │
  │    │                      │五頁              │                    │
  ├──┼───────────┼─────────┼──────────┤
  │ 二 │臺北市政府保安警察大隊│同右卷第六頁      │徐正治簽名三枚、指印│
  │    │搜索、扣押筆錄        │                  │三枚                │
  ├──┼───────────┼─────────┼──────────┤
  │ 三 │臺北市政府保安警察大隊│同右卷第七頁      │徐正治簽名八枚、指印│
  │    │扣案物品目錄表        │                  │八枚                │
  ├──┼───────────┼─────────┼──────────┤
  │ 四 │臺北市政府保安警察大隊│同右卷第八頁      │徐正治簽名一枚、指印│
  │    │扣押物品收據          │                  │一枚                │
  ├──┼───────────┼─────────┼──────────┤
  │ 五 │第一次偵訊（調查）筆錄│同右卷第十一頁至十│徐正治簽名三枚、指印│
  │    │                      │三頁              │九枚                │
  ├──┼───────────┼─────────┼──────────┤
  │ 六 │口卡片                │同右卷第十四頁    │徐正治簽名一枚、指印│
  │    │                      │                  │九枚                │
  ├──┼───────────┼─────────┼──────────┤
  │ 七 │權利告知書            │同右卷第十七頁    │徐正治簽名一枚、指印│
  │    │                      │                  │二枚                │
  ├──┼───────────┼─────────┼──────────┤
  │ 八 │臺北市政府警察局保安警│同右卷第十八頁    │徐正治簽名一枚、指印│
  │    │察大隊逮捕通知（存根）│                  │二枚                │
  │    │                      │                  │                    │
  ├──┼───────────┼─────────┼──────────┤
  │ 九 │臺北市政府警察局保安警│同右卷第十九頁    │徐正治簽名一枚、指印│
  │    │察大隊逮捕通知（存根）│                  │三枚                │
  ├──┼───────────┼─────────┼──────────┤
  │ 十 │錄音帶存放袋          │同右卷第二十四頁  │徐正治簽名一枚、指印│
  │    │                      │                  │二枚                │
  ├──┼───────────┼─────────┼──────────┤
  │十一│指紋卡片              │同右卷第二十五頁  │徐正治指印二十枚    │
  │    │                      │                  │                    │
  ├──┼───────────┼─────────┼──────────┤
  │十二│臺灣臺北地方法院檢察署│同右卷第二十八頁  │徐正治簽名一枚      │
  │    │訊問筆錄              │                  │                    │
  ├──┼───────────┼─────────┼──────────┤
  │十三│本院訊問筆錄          │九十二年度聲羈字第│徐正治簽名一枚、指印│
  │    │                      │三五六號卷宗      │一枚                │
  ├──┼───────────┼─────────┼──────────┤
  │十四│本院送達證書          │同右卷            │徐正治簽名一枚、指印│
  │    │                      │                  │一枚                │
  ├──┼───────────┼─────────┼──────────┤
  │十五│身分單及臺灣臺北看守所│九十二年度偵字第二│徐正治簽名一枚、指印│
  │    │刑事被告人相表        │二五０一號偵查卷第│十一枚              │
  │    │                      │四二、四三頁      │                    │
  └──┴───────────┴─────────┴──────────┘
